臺灣臺北地方法院民事裁定
111年度法字第167號
聲  請  人  陳悅宜即財團法人國劇之家之臨時董事長



上列聲請人聲請變更相對人財團法人國劇之家捐助章程，本院裁
定如下：
    主      文
財團法人國劇之家捐助章程第三條、第五條至第十六條，准予變
更如附件修正對照表「修正條文」欄所示之內容。
其餘聲請駁回。
聲請程序費用新臺幣壹仟元由聲請人負擔。
    理  由
一、按財團之組織及其管理方法，由捐助人以捐助章程或遺囑定
    之。捐助章程或遺囑所定之組織不完全，或重要之管理方法
    不具備者，法院得因主管機關、檢察官或利害關係人之聲請
    ，為必要之處分；為維持財團之目的或保存其財產，法院得
    因捐助人、董事、主管機關、檢察官或利害關係人之聲請，
    變更其組織，民法第62條、第63條分別定有明文。次按民法
    第62條所謂財團之組織不完全，例如財團內部之董事會或監
    察人之組織不完全者是；所謂重要之管理方法，例如董監事
    之任免方式、董事會執行事務之決議方法及財團財產之管理
    方法等是。再財團法人經設立登記後，如其捐助章程所定之
    組織不完全或重要之管理方法不具備，或為維持財團之目的
    或保存其財產，而必須變更章程者，應聲請法院為必要之處
    分，或變更其組織，不得自行變更，如不屬於上述事項之章
    程變更，則衹需取得目的事業主管機關之許可，即可聲請該
    管法院辦理變更登記（司法院《79》秘台廳(一)第01199號函
    釋及最高法院85年度台抗字第320號裁定意旨參照）。是依
    上開規定，聲請法院就財團之捐助章程為必要處分，或變更
    其組織者，應以財團組織不完全或重要管理方法不具備，或
    為維持財團之目的或保存其財產為要件。至不屬於上述事項
    之章程變更，衹需取得目的事業主管機關之許可，即可聲請
    該管法院辦理變更登記，無庸向法院聲請為必要處分或變更
    其組織之裁定。
二、聲請意旨略以：伊為相對人財團法人國劇之家臨時董事長，
    相對人於民國62年5月17日經許可設立，已聲請本院登記處
    核准發給法人登記證書在案（登記簿第28冊第53頁第529號
    ），茲因配合財團法人法修法，並檢視有不合時宜之處，相
    對人於111年6月21日經董事會第2次臨時董事會決議修訂捐
    助章程第1條至第18條，爰依民法第62條、第63條規定，聲
    請為必要處分，請求准許上開變更如附件新舊章程修正對照
    表「修正條文」欄所示等語。
三、經查，聲請人上開主張，業據其提出文化部111年9月19日文
    藝字第1111024093號函、相對人於111年6月21日之第2次臨
    時董事會議紀錄暨董事簽到表、新舊捐助章程及修正對照表
    及法人登記證書等件為證。而有關聲請人聲請准予變更捐助
    章程第3條、第5條至第16條，各別係就該財團法人之董事會
    職權、董事選聘、董事長選任、監察人設置、董監之消極資
    格、董事會召集、執行長設置、財產保管運用方法、設立許
    可事項變更登記程序、解散後處理方式等組織或重要管理方
    法所為修正，與財團法人之立法精神並不違背，亦未抵觸民
    法有關法人之規定，主管機關文化部亦許可辦理，有前揭文
    化部函文可憑，是關此部分變更之聲請，於法核無不合，應
    予准許。
四、至捐助章程如附件修正對照表「修正條文」欄第1條、第2條
    、第4條、第17條、第18條部分，僅屬捐助章程載明修訂財
    團法人名稱、設立宗旨及業務、會址、修訂日期及施行程序
    ，尚非涉及組織不完全或重要管理方法不具備之情形，依上
    開說明，祇需取得目的事業主管機關之許可，即可聲請該管
    法院辦理變更登記，無庸另向本院聲請裁定准許，故聲請人
    此部分之聲請，於法不合，應予駁回。
五、依非訟事件法第21條第1項前段、第24條第1項，裁定如主文
    。
中　　華　　民　　國　　111 　年　　11　　月　　30　　日
                  民事第六庭    法　官　陳智暉
以上正本係照原本作成。
如不服本裁定應於送達後10日內向本院提出抗告狀，並繳納抗告
費新臺幣1,000元。
中　　華　　民　　國　　111 　年　　11　　月　　30　　日
                                書記官  簡硯姝
附件：